臺灣臺中地方法院民事裁定
110年度消債職聲免字第30號
聲請人
即債務人    葉懿芳  

代理人      楊永吉律師（法扶）
相對人
即債權人    安泰商業銀行股份有限公司

法定代理人  丁予康  
送達代收人  羅漢璇  
相對人
即債權人    台北富邦商業銀行股份有限公司

法定代理人  程耀輝  
送達代收人  謝依珊  
相對人
即債權人    國泰世華商業銀行股份有限公司

法定代理人  郭明鑑  
代理人      游豐雄  
相對人
即債權人    滙豐（台灣）商業銀行股份有限公司

法定代理人  麥康裕  
送達代收人  陳世雄    寄送南港○○○0000○○○
相對人
即債權人    臺灣新光商業銀行股份有限公司

法定代理人  李增昌  
代理人      羅苙家  
相對人
即債權人    元大商業銀行股份有限公司

法定代理人  翁健    
代理人      黃勝豐  
相對人
即債權人    玉山商業銀行股份有限公司

法定代理人  黃男州  
代理人      朱逸君  
相對人
即債權人    元大國際資產管理股份有限公司

法定代理人  宋耀明  
送達代收人  詹凱傑  
相對人
即債權人    摩根聯邦資產管理股份有限公司

法定代理人  李文明  
代理人      張義育  
相對人
即債權人    台灣金聯資產管理股份有限公司

法定代理人  施俊吉  
送達代收人  葉庭歡  
相對人
即債權人    台新資產管理股份有限公司

法定代理人  吳統雄  
送達代收人  徐碩彬  
相對人
即債權人    金陽信資產管理股份有限公司

法定代理人  陳雨利  
代理人      陳信華  
相對人
即債權人    良京實業股份有限公司

法定代理人  平川秀一郎

送達代收人  李步雲  
相對人
即債權人    臺灣銀行股份有限公司

法定代理人  許志文  
代理人      柯中偉  
相對人
即債權人    交通部公路總局臺中區監理所

法定代理人  魏武盛  
送達代收人  黃厚穎  
相對人
即債權人    新加坡商艾星國際有限公司台灣分公司

法定代理人  曾慧雯  
送達代收人  王博毅  
上列當事人間消費者債務清理事件，本院裁定如下：
    主  文
債務人葉懿芳應予免責。
    理  由
一、按法院為終止或終結清算程序之裁定確定後，除別有規定外
    ，應以裁定免除債務人之債務，消費者債務清理條例（下稱
    消債條例）第132條定有明文。而法院裁定開始清算程序後
    ，債務人有薪資、執行業務所得或其他固定收入，扣除自己
    及依法應受其扶養者所必要生活費用之數額後仍有餘額，而
    普通債權人之分配總額低於債務人聲請清算前2年間，可處
    分所得扣除自己及依法應受其扶養者所必要生活費用之數額
    者，法院應為不免責之裁定。但債務人證明經普通債權人全
    體同意者，不在此限；債務人有下列各款情形之一者，法院
    應為不免責之裁定。但債務人證明經普通債權人全體同意者
    ，不在此限：於七年內曾依破產法或本條例規定受免責。
    故意隱匿、毀損應屬清算財團之財產，或為其他不利於債權
    人之處分，致債權人受有損害。捏造債務或承認不真實之
    債務。聲請清算前二年內，因消費奢侈商品或服務、賭博
    或其他投機行為，所負債務之總額逾聲請清算時無擔保及無
    優先權債務之半數，而生開始清算之原因。於清算聲請前
    一年內，已有清算之原因，而隱瞞其事實，使他人與之為交
    易致生損害。明知已有清算原因之事實，非基於本人之義
    務，而以特別利於債權人中之一人或數人為目的，提供擔保
    或消滅債務。隱匿、毀棄、偽造或變造帳簿或其他會計文
    件之全部或一部，致其財產之狀況不真確。故意於財產及
    收入狀況說明書為不實之記載，或有其他故意違反本條例所
    定義務之行為，致債權人受有損害，或重大延滯程序。同條
    例第133條、134條有明文規定。準此，法院為終止或終結清
    算程序之裁定確定後，除有消債條例第133條、134條各款所
    定之情形者，法院應為不免責之裁定外，法院即應以裁定免
    除債務人之債務。
二、聲請人即債務人（下稱債務人）於民國108年8月22日聲請清
    算，本院於109年2月10日以109年度消債清字第15號裁定自
    同日下午4時起開始清算程序。嗣經本院司法事務官執行清
    算後，將債務人名下財產新臺幣（下同）44萬2366元分配與
    各債權人後，於110年7月28日以109年度司執消債清字第35 
       號裁定清算程序終止並確定在案，有本院109年度消債清
    字第15號、109年度司執消債清字第35號民事裁定及相關卷
    證可憑。依前揭規定及說明，本院應依職權裁定是否免除債
    務人之債務，經本院詢問全體無擔保及無優先權之普通債權
    人，對於債務人是否免責表示意見，並未經全體普通債權人
    表示同意債務人免責，此合先加以敘明。
三、經查：
  ㈠債務人無消費者債務清理條例第133條前段所定應不免責之事
    由：
    1.按法院於清算程序終止或終結之裁定確定後，依消費者債
      務清理條例第133條為是否免責裁定之審查時，應以自裁
      定開始清算程序時起至裁定免責前之期間，作為認定債務
      人有無薪資等固定收入之期間（臺灣高等法院暨所屬法院
      98年法律座談會民事類提案第39號研討意見參照）。故本
      院依消費者債務清理條例第133條為免責與否之審查時，
      應先就債務人自109年2月10日經本院裁定開始清算程序時
      起至本件裁定免責前之期間，計算其固定收入與必要生活
      費用之數額，固定收入扣除必要生活費用後有餘額者，再
      計算比較普通債權人之分配總額與債務人聲請清算前2年
      間，可處分所得扣除必要生活費用之數額，以認定是否具
      有消費者債務清理條例第133條前段所定之應不免責事由
      。
    2.債務人曾脊椎開刀及罹有腎結石等疾病，身體狀況不佳，無法工作亦無收入，生活必要費用均由子女協助幫忙，無任何結餘等情，業據債務人於本院110年9月27日訊問、本院司法事務官109年12月3日訊問時陳明，並提出民事陳報暨陳述意見狀，復有債務人提出之全國財產稅總歸戶財產查詢清單、財政部中區國稅局106至107年度綜合所得稅各類所得資料清單為證，另經本院依職權調取債務人勞保局被保險人投保資料、健保保險對象投保資料、109年度稅務電子閘門所得調件明細表等資料顯示，債務人名下僅有1部83年出廠之自用小客車，已逾耐用年限而無多少殘值，實際上為其配偶所有，僅借用其名義登記，以申領殘障停車位之用，方便其搭載父親前往洗腎；另登記在債務人名下之希旺科技股份有限公司之投資款為3,730元，連同保單解約金等，其已提出等值之現金供債權人等分配，債務人又於106、107年之所得資料分別為800元、4,040元，109年之所得資料為0元；債務人原在忠明爌肉飯投保勞工保險，於108年5月28日退保後，迄今並未再有加保紀錄；債務人之全民健康保險係以臺中市西屯區公所為投保單位，另據臺中市政府社會局之函覆結果，債務人雖列為低收入資格列冊，但平日未領取補助，僅有領取三節慰問金每次1,500元及2,500元不等之金額，此有臺中市政府社會局109年6月16日中市社助字第1090066271號函可資佐證，核與債務人所述情節大抵相符，足認債務人陳述其自本院裁定開始清算程序即109年2月10日起迄今，並無薪資、執行業務所得或其他固定收入等情，堪予採信。
    3.債務人於清算程序開始後並無固定收入，係由其子女協助
      其生活必要費用，核與消費者債務清理條例第133條前段
      所定「於清算程序開始後，債務人有薪資、執行業務所得
      或其他固定收入，扣除自己及依法應受其扶養者所必要生
      活費用之數額後仍有餘額」之要件即有未合。是關於該條
      所定「普通債權人之分配總額是否低於債務人聲請清算前
      2年間，可處分所得扣除自己及依法應受其扶養者所必要
      生活費用之數額」之要件，本院即無庸再予審究。從而，
      債務人無消費者債務清理條例第133條前段所定應不予免
      責之事由，洵堪認定。
  ㈡債務人無消費者債務清理條例第134條各款所定之應不免責事
    由：
    1.按消費者債務清理條例關於清算程序係以免責主義為原則
      ，不免責為例外，倘債權人主張債務人有消費者債務清理
      條例第134條各款所定不免責之事由，自應由債權人就債
      務人有合於上開各款要件之事實，提出相當之事證以實其
      說。
    2.債權人等雖有具狀表示不同意債務人免責，惟對於債務人
      是否具有消費者債務清理條例第134條各款所列之不免責
      事由，則均未提出任何具體主張或事證證明。而債務人如
      何負擔生活必要費用乙節，已據債務人陳述如前；又債務
      人名下之上揭車輛及投資均無多大價值，有本院依職權調
      取之債務人稅務電子閘門財產調件明細表可憑；債務人自
      107年6月份起迄今均未有任何入出境紀錄，有入出境資訊
      連結作業在卷可憑，本院復查無證據足認債務人上開陳述
      有何不實之處，自難僅憑債權人片面臆測之想法即遽認債
      務人有隱匿收入、財產，或有何種應不免責之行為。準此
      ，債權人既均未具體主張或提出任何事證證明債務人有符
      合消費者債務清理條例第134條各款所列之不免責事由，
      且本院依卷內現有資料及依職權調查之結果，查無債務人
      有該條各款所定不免責事由之情事，無從認定債務人有該
      條各款所定之應不免責事由。
四、綜上所述，本件債務人聲請清算，經法院裁定清算程序終結
    確定，本院復查無債務人具有消費者債務清理條例第133條
    前段、第134條各款所列應不免責之情事，揆諸首揭說明，
    債務人已符合免責之要件，本院應以裁定免除債務人之債務
    。至債權人於本件免責裁定確定之翌日起1年內，如發見債
    務人有虛報債務、隱匿財產或以不正當方法受免責者，自得
    另依消費者債務清理條例第139條規定，聲請本院裁定撤銷
    免責，附此敘明。
五、依消費者債務清理條例第132條，裁定如主文。
中　　華　　民　　國　　110 　年　 　9　　月　　28　　日
                        臺灣臺中地方法院民事庭
                              法  官    楊忠城
上為正本係照原本作成　　　　　　　　　　　　　　　    
如不服本裁定，應於裁定送達後10日內，以書狀向本院提出抗告
，並繳納抗告費新臺幣1千元
中　　華　　民　　國　　110 　年　 　9　　月　　28　　日
                              書記官    李俊毅